臺灣高等法院刑事判決　　　　　　　　 94年度上易字第516號
上　訴　人　臺灣基隆地方法院檢察署檢察官
被　　　告　甲○○
上列上訴人因被告違反毒品危害防制條例案件，不服臺灣基隆地
方法院93年度易字第321號，中華民國94年1月31日第一審判決（
起訴案號：臺灣基隆地方法院檢察署93年度毒偵字第1254號及併
辦案號：同上檢察署93年度毒偵字第1942號、第1943號；暨移送
本院併辦案號：同上檢察署94年度毒偵字第409號、410號、411
號、412號），提起上訴，本院判決如下：
    主  文
原判決關於甲○○施用第二級毒品及定執行刑部分均撤銷。
甲○○連續施用第二級毒品，處有期徒刑陸月，如易科罰金，以
佰元折算壹日，扣案之第二級毒品安非他命四小包（毛重共計
壹點捌公克）沒收銷燬之；吸食器共肆組沒收。
    事  實
一、甲○○前因施用第二級毒品安非他命案件，經裁定送觀察勒
    戒後，認無繼續施用毒品之傾向，由臺灣基隆地方法院檢察
    署檢察官於民國93年1月14日，以92年度毒偵字第963號、第
    1107號、第1195號、第1204號及第1329號為不起訴處分確定
    。甲○○於觀察勒戒執行完畢後5 年以內，復基於施用第二
    級毒品安非他命之概括犯意，自93年7月11 日上午11時50分
    採尿前回溯96小時內某時起至94年1月1日止，在基隆市區內
    空屋、公共廁所或在基隆市○○區○○路65之6號2樓、基隆
    市中山區大慶大城附近山上、基隆市○○路山區等處，以將
    第二級毒品安非他命置於玻璃瓶或自製吸食器內加熱產生煙
    霧而吸食之方式，連續施用第二級毒品安非他命多次。嗣為
    警先後在下列時地查獲：
  (一)、於93年7月11日上午11時30分許，在基隆市○○區○○路4
      號前。
  (二)、於93年8月9日凌晨零時許，在基隆市○○區○○街66號前
      。
  (三)、於93年9月23 日中午12時25分許，在基隆市○○區○○路
      13號，金中泰旅館802 室，並扣得甲○○所有供施用第二
      級毒品安非他命用之吸食器乙組。
  (四)、於93年12月25日18時50 分許，在基隆市○○區○○路168
      巷7弄18號前，並扣得甲○○所有安非他命乙包（毛重0.3
      公克）及吸食器乙組。
  (五)、於93年12月29日17時許，在基隆市○○區○○路169巷9號
      前，並扣得甲○○所有安非他命乙包（毛重0.7公克）。
  (六)、於93年12月30日20時50分許，在基隆市○○區○○路6 號
      旁空地，並扣得甲○○所有安非他命乙包（毛重 0.3公克
      ）及吸食器乙組。
  (七)、於94年1月1日13時20分許，在基隆市仁愛區○○○路與新
      生路口，並扣得甲○○所有安非他命乙包（毛重 0.5公克
      ）及吸食器乙組。
二、案經基隆市警察局第一分局及第三分局報告臺灣基隆地方法
    院檢察署檢察官偵查起訴，臺灣基隆地方法院於準備程序進
    行中，被告甲○○就被訴事實為有罪之陳述，經審判長告知
    被告簡式審判程序之旨，並聽取當事人之意見後，裁定進行
    簡式審判程序，暨臺灣基隆地方法院檢察署檢察官移送本院
    合一審理。
    理  由
一、按除被告所犯為死刑、無期徒刑、最輕本刑為三年以上有期
    徒刑之罪或高等法院管轄第一審案件者外，於前條第一項程
    序進行中，被告先就被訴事實為有罪之陳述時，審判長得告
    知被告簡式審判程序之旨，並聽取當事人、代理人、辯護人
    及輔佐人之意見後，裁定進行簡式審判程序，刑事訴訟法第
    273條之1第1 項定有明文。查本件被告甲○○所犯之毒品危
    害防制條例第10條第2 項之罪，法定本刑為三年以下有期徒
    刑之罪，非最輕本刑為三年以上有期徒刑之罪，且被告就被
    訴事實為有罪之陳述，經告知被告簡式審判程序之旨，公訴
    人及被告對於本件改依簡式審判程序審理亦均表示無意見，
    是本院即依前揭刑事訴訟法規定，裁定本件進行簡式審判程
    序，先予敘明。
二、前揭事實欄一、(一)至(三)被查獲前施用毒品部分，迭據被告甲
    ○○於原審及本院審理時坦承不諱（見原審卷第80頁、88頁
    、89頁、本院卷第26頁、38頁、40頁），並有扣案之安非他
    命吸食器乙組可稽，被告亦坦承扣案之吸食器係其所有，並
    供本案施用毒品使用等情明確（見原審卷第88頁）。且被告
    於93年 7月11日為警查獲後所採集之尿液檢體，經送請基隆
    市衛生局、臺灣檢驗科技股份有限公司檢驗，結果均呈甲基
    安非他命陽性反應，此有基隆市衛生局93年8月2日基衛檢壹
    字第0930011118號函檢送該局基衛檢壹字第0930011118號檢
    驗成績書、台灣檢驗科技股份有限公司93年9月8日CH/2004/
    90028 號濫用藥物尿液檢驗報告各一紙附卷可稽（見毒偵字
    第1245號卷第30頁、37頁）。又其於93年8月9日及同年 9月
    23日為警查獲後所採集之尿液檢體，分別經送請基隆市衛生
    局及法務部調查局鑑驗，結果亦均呈甲基安非他命陽性反應
    ，並有基隆市衛生局基衛檢壹字第0930012074號、第000000
    0000號檢驗成績書及法務部調查局94年1月7日調科壹字第96
    42100180號、第0000000000號檢驗通知書各二紙在卷足參（
    見毒偵字第1942號卷第9頁、偵字第3625號卷第39頁、原審
    卷第44頁、4 9頁），被告前揭自白，應堪採信。
三、又事實欄一、(四)至(七)被查獲前施用毒品部分，亦據被告甲○
    ○於警訊、偵查及本院審理時坦承不諱（見偵字第127 號卷
    第14至16頁、28至29頁、毒偵字第 102號卷第11頁、31頁、
    毒偵字第126號卷第11至13頁、35頁、毒偵字第124號卷第12
    頁、25頁、本院卷第26頁、40頁、41頁），並有扣案之第二
    級毒品安非他命共計四小包（毛重共計1.8 公克）、吸食器
    共三組為證。被告亦坦承扣案之安非他命毒品及吸食器均係
    其所有，該吸食器係供本案施用毒品使用等情明確（見偵字
    第127號卷第15頁、29頁、毒偵字第102號卷第31頁、毒偵字
    第126號卷第12頁、35頁、毒偵字第124號卷第11頁、12頁）
    。又其於93年12月25日、同年12月29日、同年12月30日及94
    年1月1日為警查獲後所採集之尿液檢體，分別經送請基隆市
    衛生局、臺灣尖端先進生技醫藥股份有限公司鑑驗，結果亦
    均呈甲基安非他命陽性反應，並有基隆市衛生局基衛檢壹字
    第0930019133號檢驗成績書、第0000000000號檢驗成績書、
    第0000000000號檢驗成績書及臺灣尖端先進生技醫藥股份有
    限公司94年 1月12日濫用藥物檢驗報告各一紙附卷可稽（見
    偵字第127號卷第31頁、毒偵字第102號卷第39頁、毒偵字第
    126號卷第41頁、毒偵字第124號卷第29至30頁），足見被告
    自白連續施用第二級毒品安非他命之犯行，與事實相符，應
    可採信。
四、又被告前因施用第二級毒品安非他命案件，經裁定送觀察勒
    戒後，認無繼續施用毒品之傾向，由臺灣基隆地方法院檢察
    署檢察官於民國93年1月14日，以92年度毒偵字第963號、第
    1107號、第1195號、第1204號及第1329號為不起訴處分確定
    ，亦有本院被告全國前案紀錄表、前揭不起訴處分書附卷足
    佐（見毒偵字第1245號卷第38頁、原審卷第4至9頁），綜上
    所述，本案事證明確，被告連續施用第二級毒品安非他命犯
    行，堪可認定，應依法論科。
五、論罪科刑：
  (一)、按安非他命係毒品危害防制條例第2條第2項第2 款所定之
      第二級毒品，被告予以施用，核其所為，係犯毒品危害防
      制條例第10條第2 項之施用第二級毒品罪。又被告因施用
      而持有第二級毒品安非他命，其持有第二級毒品之低度行
      為應為施用第二級毒品之高度行為所吸收，不另論罪。被
      告先後多次施用第二級毒品安非他命，時間緊接，且觸犯
      構成要相同之罪名，顯係基於概括犯意為之，為連續犯，
      應論以一罪，並依法加重其刑。
  (二)、檢察官雖僅就被告於93年7月11日上午11時50 分許採尿前
      回溯96小時內某時起，施用第二級毒品安非他命之犯行提
      起公訴，就93年7 月11日以後至94年1月1日連續施用第二
      級毒品安非他命之犯行，雖未據記載於起訴書犯罪事實欄
      ，惟因該未起訴部分與已起訴論罪科刑部分，有連續犯裁
      判上一罪關係，為起訴效力所及，並經檢察官函請併辦審
      理，本院自得合一審判
六、原審以被告甲○○罪證明確，予以論罪科刑，固非無見，惟
    查：
  (一)、按「連續犯之各個行為，本可獨立成立犯罪，祇因犯意概
      括，法律上以一罪論而已，是故各個行為之犯罪事實認定
      ，均須合於證據法則，方屬適法，如以被告之自白為認定
      事實之基礎證據，應有補強證據以為佐證，不得僅以被告
      之自白，作為有罪判決之唯一證據。」最高法院81年度台
      上字第1417號判決採同一見解。
  (二)、次按「被告或共犯之自白，不得作為有罪判決之唯一證據
      ，仍應調查其他必要之證據，以察其是否與事實相符」，
      復為刑事訴訟法第156條第2項所明定，立法目的，在以補
      強證據擔保被告或共犯自白之真實性。亦即以補強證據之
      存在，藉以限制合法自白在證據上之價值，俾發現實質的
      真實，故被告或共犯雖經自白，然若無其他補強證據足以
      擔保其自白確與事實相符，該自白仍非刑事訴訟法上得據
      之為認定被告犯罪事實之證據，不得單憑此而為被告不利
      之認定。最高法院93年台上字第49894 號判決、87年台上
      字第3182號判決採採同一見解。被告鄭文豪雖於原審審理
      中自白其於93年7月某日開始至同94年1月1 日止（檢察官
      起訴書起訴自93年7月11 日起）在基隆市區內空屋及公共
      廁所等處連續非法施用第二級毒品安非他命之犯行（原審
      卷第89頁），然經遍閱原審全卷，就被告於93年7 月某日
      至同年7月11日間及於93年9月23日以後至94年1月1日施用
      第二級毒品之犯行，僅有被告之自白，並無任何補強證據
      足資為佐，原審未察，率而採認並予論罪科刑，於法自未
      有合。
七、檢察官上訴意旨略以：被告復基於施用第二級毒品之概括犯
    意，自93年12月初起，至同年12月26日上午10時許止，在基
    隆市○○區○○路65之6號2樓或基隆市中山區大慶大城附近
    山上等處，以將安非他命放入玻璃吸食器內用火燒烤吸其煙
    霧方式，連續非法施用第二級毒品甲基安非他命多次，有本
    署94年度毒偵字第409、410、411、412號案卷可憑，此部分
    之事實，經核與原判決所認定之事實，具有連續犯之裁判上
    一罪關係，而原審未及審酌，容有未洽。為此請撤銷原判決
    ，另為合法適當之判決。惟查：原審判決已依被告之自白，
    將93年9月23日之後至94年1月1 日之間連續非法施用第二級
    毒品安非他命之犯行，予以合一審判，檢察官指摘原判決此
    部分不當，為無理由；檢察官上訴雖無理由，惟原判決既有
    前揭瑕疵之處，自應由本院將原判決關於被告甲○○連續施
    用第二級毒品罪暨定應執行刑部分予以撤銷改判，爰審酌被
    告犯罪之動機、曾有施用毒品前科仍不思悔改，一再施用毒
    品，惟犯罪後坦承犯行、態度良好，且所犯施用毒品行為係
    戕害自己身心健康，尚未危及他人等一切情狀，量處有期徒
    刑六月，並諭知易科罰金之折算標準。
八、末查，扣案之安非他命（毛重共計1.8 公克），屬毒品危害
    防制條例所明定列管之第二級毒品安非他命，業經被告供承
    在卷（見偵字第127號卷第14頁、毒偵字第102號卷第31頁、
    毒偵字第126號卷第11頁、毒偵字第124號卷第12頁），應依
    毒品危害防制條例第18條第1 項前段之規定，宣告沒收銷燬
    之。另扣案之吸食器共四組，依被告所供該吸食器為其所改
    製（見偵字第3625號卷第30頁、偵字第127號卷第15 頁），
    且據所攝照片所示（見偵字第127號卷第21頁、毒偵字第126
    號卷第18頁），扣案之吸食器均係被告以市售玻璃球或空瓶
    簡易改製而成，雖非專供施用毒品之器具，然均屬被告所有
    供吸食安非他命所用之物，業據被告供明無誤，已如前述，
    爰依刑法第38條第1項第2款之規定宣告沒收。
據上論斷，應依刑事訴訟法第369條第1 項前段、第273條之1第1
項、第364條、第299條第1項前段，毒品危害防制條例第10條第2
項、第18條第1項前段，刑法第11條前段、第56條、第41條第1項
前段、第38條第1項第2款，罰金罰鍰提高標準條例第2 條，判決
如主文。
本案經檢察官黃東焄到庭執行職務。
中　　華　　民　　國　　94　　年　  5　　月 　19　　　日
　　　　　　　　　刑事第二庭    審判長法　官  蔡  長  溪
　　　　　　　　　　　　　　　　　    法　官  楊  貴  志
　　　　　　　 　 　　　　　　　　　　法　官  林  俊  益
以上正本證明與原本無異。
不得上訴。
                                      書記官  廖  月  女
中　　華　　民　　國　　94　　年　　5 　　月　　19　　日
附錄：本案論罪科刑法條全文
毒品危害防制條例第10條
施用第 1 級毒品者，處六月以上五年以下有期徒刑。
施用第 2 級毒品者，處三年以下有期徒刑。
